臺灣基隆地方法院民事判決　　　　　　　99年度簡上字第50號
上　　訴　　人
即附帶被上訴人　史金來
被　上　訴　人
即　附帶上訴人　吳信聰
上列當事人間請求損害賠償事件，上訴人對於中華民國99年9 月
28日本院基隆簡易庭99年度基簡字第678號第一審判決提起上訴
，附帶上訴人並提起附帶上訴，經本院第二審合議庭於100年4月
18日言詞辯論終結，判決如下：
    主  文
上訴及附帶上訴均駁回。
第二審訴訟費用，關於上訴部分，由上訴人負擔；關於附帶上訴
部分，由附帶上訴人負擔。
    事實及理由
壹、程序方面：
一、被上訴人即附帶上訴人吳信聰（下稱被上訴人）經合法通知
    ，未於言詞辯論期日到庭，核無民事訴訟法第386 條所列各
    款情形，爰依上訴人之聲請，由其一造辯論而為判決。
二、按民事訴訟法第460 條第1 項、第2 項規定：「被上訴人於
    言詞辯論終結前，得為附帶上訴。但經第三審法院發回或發
    交後，不得為之。」、「附帶上訴，雖在被上訴人之上訴期
    間已滿，或曾捨棄上訴權或撤回上訴後，亦得為之」，查被
    上訴人吳信聰就原審判決其敗訴部分，雖未於上訴期間內聲
    明不服提起上訴，但於本院言詞辯論終結前，提起附帶上訴
    ，揆諸前揭說明，於法並無不合，先予敘明。
貳、實體方面：
一、被上訴人起訴主張：上訴人即附帶被上訴人史金來（下稱上
    訴人）於民國99年3 月6 日晚上7 時30分許，在新北市○○
    區○○街之被上訴人攤位前，基於傷害之故意，出手推打被
    上訴人，致被上訴人受有左腕腫、左腳指擦傷、左踝擦傷之
    傷害，因上訴人之傷害行為，致被上訴人以往左側脛腓骨遠
    端骨折手術部位之舊疾復發，並壓迫神經，左腳無法使力，
    且時有疼痛等後遺症，因此每天只能工作半日，每月約損失
    3 萬元，期間共計半年，因此受有不能工作之損害18萬元；
    又被上訴人因本件傷害事件，身心受創，受有精神上莫大之
    損害，應賠償精神慰撫金12萬元。為此，爰依侵權行為法律
    關係，提起本訴。並聲明：(一)上訴人應給付被上訴人30萬元
    ，及自起訴狀繕本送達翌日起至清償日止，按年息5%計算之
    利息；(二)願供擔保請准宣告假執行。
二、上訴人則以：渠對於上開傷害行為並不爭執，惟被上訴人僅
    受有左腕腫、左腳指擦傷、左踝擦傷等之傷害，且案發當晚
    仍繼續營業至翌日凌晨，顯見本件傷害事件對被上訴人之工
    作能力並無影響，實難想像受有不能工作之損害，且上訴人
    現以在夜市擺設搖搖車供幼童乘坐為業，收入微薄，經濟狀
    況非佳，被上訴人請求非財產上之損害12萬元，顯屬過高等
    語置辯。並聲明：(一)原告之訴駁回；(二)如受不利判決，願供
    擔保請准宣告免為假執行。
三、原審判決判命上訴人應給付被上訴人4 萬元，及自99年8 月
    25日起至清償日止，按年息5%計算之利息，並駁回被上訴人
    其餘之訴。上訴人不服就其判決賠償非財產上損害之敗訴部
    分提起上訴，其上訴為：(一)原判決不利於上訴人部分廢棄；
    (二)上開廢棄部分，被上訴人於第一審之訴駁回；(三)如受不利
    判決，願供擔保請准宣告免為假執行。就被上訴人附帶上訴
    之答辯聲明：附帶上訴駁回。上訴人除援用第一審之事實及
    舉證外，補稱：上訴人與被上訴人均係攤商，上訴人為基隆
    附近地區之流動攤販，並無穩定工作收入，一年之中僅有7
    、8 個月有收入，平日生活並不寬裕，且加上刑案所判之20
    日拘役，於易科罰金後，尚須繳納6 萬元之多，原審判決須
    賠償被上訴人4 萬元，對上訴人生計影響甚鉅，且因兩造於
    案發時處於同業競爭狀態，被上訴人卻以言語挑釁上訴人，
    才引起衝突，被上訴人就此亦應負責，始符比例原則。就附
    帶上訴部分則以：上訴人與被上訴人間之肢體衝突並無造成
    被上訴人肢體上嚴重傷害，而達到無法工作達半年之久，且
    被上訴人對工作損失部分亦無提出證明，故請求賠償工作損
    失18萬，並無理由等語置辯。被上訴人則就請求工作損失及
    非財產損害之敗訴部分提起附帶上訴，其附帶上訴聲明為：
    (一)原判決關於駁回被上訴人後開請求部分廢棄；(二)上開廢棄
    部分，上訴人應再給付上訴人26萬元，及自起訴狀繕本送達
    翌日起至清償日止，按年息5%計算之利息。就上訴人所上訴
    之答辯聲明：上訴駁回。被上訴人除援用第一審之事實及舉
    證外，補稱：上訴人於99年3 月6 日晚上7 時30分許，在被
    上訴人攤位前，除出手推打被上訴人外，並以電鑽鋼骨攪拌
    器毆打被上訴人，致被上訴人之左側脛腓骨遠端骨折手術部
    分之鋼片變形脫落，舊疾復發，壓迫神經，左腳無法使力，
    必須重新手術取出鋼片，因此半年無法工作，上訴人應賠償
    被上訴人無法工作之損害。且原審判決就非財產上損害部分
    ，僅命賠償4萬元，亦屬過低云云。
四、兩造不爭執事項（依判決格式修正或刪減文句，或依爭點論
    述順序整理內容）：
(一)上訴人於99年3 月6 日晚間7 時30分在新北市○○區○○街
    叫賣時，因細故而出手傷害被上訴人，導致被上訴人受有左
    腕腫、左腳指擦傷、左踝擦傷之傷害。
(二)上開事實，業由臺灣基隆地方法院檢察署檢察官偵查後提起
    公訴，並經本院基隆簡易庭以99年度基簡字第1045號刑事簡
    易判決判處拘役20日確定，有上開刑事判決書附卷可稽，亦
    據本院依職權調取上開刑事卷宗核閱屬實，且上訴人對此亦
    不爭執，是被上訴人上開主張，自堪信為真實。
五、經本院與兩造整理並協議簡化爭點，並依本院論述之先後與
    妥適，而調整其順序、內容如下：
(一)被上訴人所稱其左側脛腓骨遠端骨折部分需手術取出鋼板等
    情，與上訴人之傷害行為有無因果關係？被上訴人請求無法
    工作之損失有無理由？
(二)原審判命上訴人賠償被上訴人非財產上損害4萬元，是否允
    當？
六、得心證之理由：
(一)被上訴人所稱其左側脛腓骨遠端骨折部分需手術取出鋼板等
    情，與上訴人之傷害行為有無因果關係？被上訴人請求不能
    工作之損失有無理由？
  1.按因故意或過失，不法侵害他人之權利者，負損害賠償責任
    ；不法侵害他人之身體或健康者，對於被害人因此喪失或減
    少勞動能力或增加生活上之需要時，應負損害賠償責任，民
    法第184 條第1 項前段、第193 條第1 項分別定有明文。
  2.本件被上訴人因上訴人之上開傷害行為，受有左腕部腫、左
    腳指擦傷、左踝擦傷之傷害等情，有臺北市立聯合醫院忠孝
    院區99年3 月15日診斷證明書影本、被上訴人受傷照片附於
    臺灣基隆地方法院檢察署99年度偵字第2934號卷可稽，且為
    被上訴人所不爭執，堪認為真正。被上訴人雖主張：上訴人
    係持電鑽鋼骨攪拌器毆打被上訴人云云，惟此部分為上訴人
    所否認，且衡以常理，倘上訴人係持質地堅硬之電鑽鋼骨攪
    拌器毆打被上訴人，被上訴人所受傷害，當不僅只有左腕部
    腫、左腳指擦傷、左踝擦傷之輕微傷害，且被上訴人復無法
    舉證以實其說，是此所陳，自難採信。
  3.再被上訴人主張：因上訴人上開傷害行為，致其左側脛腓骨
    遠端骨折手術部分之鋼片變形脫落，舊疾復發，壓迫神經，
    左腳無法使力，必須重新手術取出鋼片，因此半年無法工作
    云云，惟由被上訴人所提行政院國軍退除役官兵輔導委員會
    台北榮民總醫院99年9 月13日診斷證明書醫師囑言所載「于
    93年1 月25日接受骨折復位及鋼板內固定治療」之內容，僅
    能證明被上訴人曾於93年1 月25日為骨折復位及鋼板內固定
    之治療行為，尚難認定被上訴人因上訴人上開傷害行為致該
    手術部位之舊疾復發，且需重新開刀取出鋼片，並遺留後遺
    症，此外，觀之被上訴人所受傷害，乃係左腕部腫、左腳指
    擦傷、左踝擦傷，均屬淺層、輕微之傷害，被上訴人復未舉
    證證明其因被上訴人之傷害行為，而有重新手術取出鋼片及
    留有後遺症，並因此無法工作等情，故而，被上訴人此部分
    之主張，尚難憑採，應予駁回。另被上訴人雖請求本院函請
    台北榮民總醫院鑑定其左側脛腓骨遠端骨折處需重新取出鋼
    片與上訴人之傷害行為間有無因果關係？然被上訴人就其左
    側脛腓骨遠端骨折處需手術重新取出鋼片乙節，遲未提出相
    關證據以釋明，且迭經本院於99年12月15日準備程序期日及
    於100年1月28日以基院義99簡上日字第50號民事庭通知函令
    被上訴人補正，有本院100年1月28日準備程序筆錄、民事庭
    通知函暨送達回證各乙份附卷可憑，惟被上訴人遲未提出釋
    明，誠難認被上訴人所陳，其左側脛腓骨遠端骨折處需手術
    重新取出鋼片乙節係屬真實，而有鑑定之必要，故此部分證
    據之調查，核無必要，併予敘明。
(二)原審判命上訴人賠償被上訴人非財產上損害4 萬元，是否允
    當？
  1.按不法侵害他人之身體、健康、名譽、自由、信用、隱私、
    貞操，或不法侵害其他人格法益而情節重大者，被害人雖非
    財產上之損害，亦得請求賠償相當之金額，民法第195條第1
    項前段定有明文。又按慰藉金之多寡，應斟酌雙方之身份、
    地位、資力與加害之程度及其他各種情形核定相當之數額。
    其金額是否相當，自應依實際加害情形與被害人所受之痛苦
    及雙方之身份、地位、經濟狀況等關係決定之（最高法院85
    年度臺上字第460 號判決參照）。
  2.查本件被上訴人因遭上訴人推打倒地，致受有左腕腫、左腳
    指擦傷、左踝擦傷等傷害，是被上訴人請求上訴人賠償其非
    財產上之損害，自屬有據。本院審酌上訴人因擺攤叫賣細故
    即為上開傷害行為，致被上訴人受有左腕腫、左腳指擦傷、
    左踝擦傷等傷害之傷害程度，被上訴人精神上應受有相當程
    度之壓力及痛苦，且衡以上訴人係以擺攤叫賣為業，復參酌
    原審所調閱兩造稅務電子閘門財產所得明細，被上訴人於98
    年度所得為28萬4,491 元、名下並有房、地，上訴人於98年
    度所得為1 萬3,000 元，名下有房、地及汽車一部之財產資
    力情形，認為被上訴人請求上訴人賠償非財產上之損害4 萬
    元，應屬適當。逾此部分之請求，即無理由。至被上訴人固
    陳稱：其已受刑案判決，判處拘役20日，如易科罰金則須繳
    納6 萬元罰金，認非財產損害賠償部分，應以2 萬元為適當
    云云，惟刑事案件之刑罰制度，乃針對上訴人所為犯罪行為
    之處罰，與被害人所受損害，並為賠償請求之民事訴訟係屬
    二事，是上訴人以其已受刑事處罰，認應減少民事賠償部分
    ，自屬無據。
(三)綜上，被上訴人依侵權行為法律關係，請求上訴人應給付4
    萬元，及自99年8 月25日起至清償日止，按年息5％計算之
    利息，為有理由，應予准許，逾此範圍之請求，則屬無據，
    應予駁回。原審據此判命上訴人如數給付，並依民事訴訟法
    第389 條第1 項第5 款規定依職權為假執行之宣告，且依上
    訴人聲請為供擔保免為假執行之宣告，經核於法並無不合。
    上訴及附帶上訴意旨，均執陳詞，指摘原判決不當，求予廢
    棄，為無理由，均應予以駁回。
七、本件事證已臻明確，兩造其餘攻擊防禦方法及未經援用之舉
    證，經審酌核與本件判決結果不生影響，不再逐一論述，附
    此敘明。
八、據上論結，本件上訴及附帶上訴均無理由，爰依民事訴訟法
    第436 條之1 第3 項、第449 條第1 項、第463 條、第385
    條第1 項前段、第78條，判決如主文。
中    華     民    國   100    年    4     月    29    日
                        審判長法  官  蔡聰明
                              法  官  王翠芬
                              法  官  周霙蘭
以上正本係照原本作成。
本件判決不得上訴。
中    華    民    國   100    年    4     月    29    日
                              書記官  王毓嫻